臺灣臺中地方法院刑事判決
111年度訴字第1236號
公  訴  人  臺灣臺中地方檢察署檢察官
被      告  賴俊祥



上列被告因妨害公務等案件，經檢察官追加起訴（111年度偵字
第19723號），被告於準備程序進行中，就被訴事實為有罪之陳
述，經告以簡式審判之旨，並聽取當事人意見後，本院合議庭裁
定由受命法官獨任進行簡式審判程序，判決如下：
    主    文
賴俊祥犯駕駛動力交通工具妨害公務執行罪，累犯，處有期徒刑
捌月。
    犯罪事實
一、賴俊祥因另涉組織犯罪防制條例等案件而未到案，於民國11
    1年1月16日15時許，員警持拘票至彰化縣○○鄉○○路000號前
    欲將其拘提到案，員警唐聖驍見賴俊祥正準備駕駛車號0000
    -00號自小客車離去，即大喊「警察」並拉開該自小客車之
    車門欲制止賴俊祥離去，賴俊祥竟基於駕駛動力交通工具對
    依法執行職務之公務員為強暴之犯意，旋即駕駛車號0000-0
    0號自小客車倒車，而以該自小客車之車門撞倒唐聖驍，致
    唐聖驍受有右手擦挫傷、右足踝扭傷、右臀部挫傷等傷害（
    傷害部分業經撤回告訴，詳如後述）。嗣因其他員警見狀上
    前要把賴俊祥從駕駛座拉下來，賴俊祥再踩油門衝撞車號00
    0-0000號偵防車後無法動彈，始遭其他員警所制伏。
二、案經唐聖驍告訴暨臺灣臺中地方檢察署檢察官簽分偵查追加
    起訴。
    理    由
一、本件被告賴俊祥所犯為死刑、無期徒刑、最輕本刑為3年以
    上有期徒刑以外之罪，亦非屬高等法院管轄之第一審案件，
    其於準備程序進行中，先就被訴事實為有罪之陳述，經法官
    告知簡式審判程序之旨，並聽取公訴檢察官之意見後，依刑
    事訴訟法第273條之1第1項、第273條之2等規定，裁定進行
    簡式審判程序，且不受同法第159 條第1 項、第161 條之2 
    、第161 條之3 、第163 條之1 及第164 條至第170 條所規
    定證據能力認定及調查方式之限制，合先敘明。
二、上開犯罪事實，業據被告於警詢、本院準備程序及審理時均
    坦承不諱（見偵卷第第23至25頁、本院卷第37至40、43至48
    頁），業據證人即告訴人唐聖驍（見偵卷第27至28頁）於警
    詢時證述明確，復有霧峰澄清醫院乙種診斷證明書1份（見
    偵卷第29頁）、員警蒐證照片12張（見偵卷第31至36頁）在
    卷可稽，是被告之任意性自白核與事實相符，堪予採信。本
    案事證明確，被告上開犯行堪以認定，應依法論科。
三、論罪科刑：
  ㈠按刑法第135 條第1 項之罪，以對於公務員依法執行職務時
    施強暴脅迫為要件。此之所謂施強暴，不以對於公務員之身
    體直接實施暴力為限，凡以公務員為目標，而對物或對他人
    施暴力，其結果影響及於公務員之執行職務者，亦屬之；且
    所稱「強暴」，係指一切有形力即物理力之行使，不問其係
    對人或對物為之均包括在內（最高法院84年度台非字第333
    號、82年度台上字第608號判決意旨參照）。查本案被告於
    員警依法執行公務時，明知警員即告訴人唐聖驍拉開該自小
    客車之車門欲制止其離去，仍駕駛車輛倒車，導致依法執行
    勤務之警員唐聖驍遭車門撞倒，顯係對於公務員依法執行職
    務時施強暴行為，又被告係駕駛車輛對依法執行勤務之警員
    唐聖驍施強暴行為，自應成立刑法第135 條第3 項第1款之
    駕駛動力交通工具妨害公務執行罪。是核被告所為，係犯刑
    法第135 條第3 項第1 款之駕駛動力交通工具妨害公務執行
    罪。
  ㈡法院於審酌被告是否適用累犯規定而加重其刑時，訴訟程序
    上應先由檢察官就前階段被告構成累犯之事實，以及後階段
    應加重其刑之事項，主張並具體指出證明方法後，法院才需
    進行調查與辯論程序，而作為是否加重其刑之裁判基礎。前
    階段構成累犯事實為檢察官之實質舉證責任，後階段加重量
    刑事項為檢察官之說明責任，均應由檢察官分別負主張及具
    體指出證明方法之責（最高法院110年度台上字第5660號刑
    事判決參照）。查被告於本案構成累犯之前提事實，被告於
    本院審理時表示沒有意見（見本院卷第47頁），並有臺灣彰
    化地方法院108年度交訴字第7號判決、108年度聲字第1219
    號裁定、完整矯正簡表各1份（見本院卷第49至58頁）、被
    告之臺灣高等法院被告前案紀錄表（見本院卷第15至19頁）
    在卷可參；而就應否加重其刑之說明責任，檢察官亦於本院
    審理時指出被告係於前案執畢後5年內再犯本案，認應予加
    重其刑（見本院卷第46至47頁）。是以，被告前因過失傷害
    、肇事逃逸案件，經臺灣彰化地方法院以108年度交訴字第7
    號判決判處有期徒刑3月、6月，並經臺灣彰化地方法院以10
    8年度聲字第1219號裁定定應執行刑有期徒刑8月確定，而於
    109年12月3日出監執行完畢。被告受徒刑之執行完畢，5年
    以內故意再犯本件駕駛動力交通工具妨害公務執行罪之有期
    徒刑以上之罪，為累犯。審酌被告前因過失傷害、肇事逃逸
    確定再犯本案駕駛動力交通工具妨害公務執行罪，顯見其前
    罪之徒刑執行無成效，對刑罰反應力薄弱，且本案並無司法
    院釋字第775號解釋意旨所指個案應量處最低法定刑，而應
    依此解釋意旨裁量不予加重最低本刑之情形（最高法院108
    年度台上字第338號判決意旨參照），爰依刑法第47條第1項
    規定加重其刑。
  ㈢爰以行為人之責任為基礎，審酌被告於員警執行職務時，為
    避免為員警拘提，竟以駕駛車輛倒車、衝撞之方式施暴，致
    員警即告訴人受有前揭傷害，已嚴重妨害員警依法執行職務
    ，並危及值勤員警之生命、身體安全，所為實有不該；考量
    被告犯後已與告訴人調解成立，並約定按期賠償告訴人新臺
    幣（下同）共5萬元等情，有本院調解程序筆錄1份在卷可參
    （見本院卷第63至64頁），是其犯後態度尚可；衡以被告之
    素行、國中畢業之智識程度、現從事汽車改裝排氣管、月收
    入2萬多元等家庭生活及經濟狀況等一切情狀（詳見本院卷
    第46頁），量處如主文所示之刑。
四、不另為不受理之諭知：
    公訴意旨另略以：被告賴俊祥基於傷害之犯意，駕駛車號00
    00-00號自小客車倒車，而以該自小客車之車門撞倒告訴人
    唐聖驍，致告訴人受有右手擦挫傷、右足踝扭傷、右臀部挫
    傷等傷害，因認被告涉有傷害罪嫌。惟按告訴乃論之罪，告
    訴人於第一審辯論終結前得撤回其告訴；告訴經撤回者，應
    諭知不受理之判決，刑事訴訟法第238條第1項、第303條第3
    款分別定有明文。本件依起訴書所載內容，認被告所為係犯
    刑法277條第1項之傷害罪，依同法第287條前段之規定，須
    告訴乃論，惟被告業與告訴人達成調解，告訴人亦已具狀撤
    回傷害告訴，有本院調解程序筆錄、聲請撤回告訴狀等附卷
    可稽（見本院卷第63至64、65至66頁），揆諸上開說明，本
    應為不受理之諭知，然公訴意旨認此部分與被告前揭經論罪
    科刑部分有裁判上一罪關係，爰不另為不受理之諭知。
據上論斷，應依刑事訴訟法第273條之1第1項、第299條第1項前
段，刑法第135 條第3 項第1 款、第47條第1項，判決如主文。
本案經檢察官林俊杰追加起訴，檢察官陳怡廷到庭執行職務。
中　　華　　民　　國　　111 　年　　7 　　月　　18　　日
                  刑事第十一庭  法  官  蔡汎沂
以上正本證明與原本無異。
如不服本判決應於收受送達後20日內向本院提出上訴書狀，並應
敘述具體理由；其未敘述上訴之理由者，應於上訴期間屆滿後20
日內向本院補提理由書（均須按他造當事人之人數附繕本）「切
勿逕送上級法院」。
告訴人或被害人如不服判決，應備理由具狀向檢察官請求上訴，
上訴期間之計算，以檢察官收受判決正本之日起算。
　　　                        　書記官  黃筠婷
中　　華　　民　　國　　111 　年　　7 　　月　　18　　日
附錄論罪科刑法條:
中華民國刑法第135條
對於公務員依法執行職務時，施強暴脅迫者，處 3 年以下有期
徒刑、拘役或 30 萬元以下罰金。
意圖使公務員執行一定之職務或妨害其依法執行一定之職務或使
公務員辭職，而施強暴脅迫者，亦同。
犯前二項之罪而有下列情形之一者，處 6 月以上 5 年以下有期
徒刑：
一、以駕駛動力交通工具犯之。
二、意圖供行使之用而攜帶兇器或其他危險物品犯之。
犯前三項之罪，因而致公務員於死者，處無期徒刑或 7 年以上
有期徒刑；致重傷者，處 3 年以上 10 年以下有期徒刑。